【裁判字號】    98,再易,30
【裁判日期】    980527
【裁判案由】    損害賠償
【裁判全文】
臺灣高等法院臺中分院民事判決  98年度再易字第30號
再審原告  丙○○
          乙○○
再審被告  甲○○
上列當事人間請求損害賠償事件，再審原告對於中華民國98年3
月17日本院97年度重上字第78號確定判決，提起再審之訴，本院
判決如下：
    主      文
再審之訴駁回。
再審訴訟費用由再審原告負擔。
    事實與理由
壹、程序部分：
    按再審之訴，應於30日之不變期間內提起，前項期間自判決
    確定時起算，判決於送達前確定者，自送達時起算，民事訴
    訟法第500條第1項、第2項前段定有明文。查兩造間請求損
    害賠償事件，屬再審原告部分不得上訴於第三審之事件，經
    本院97年度重上字第78號（下稱原確定判決）於民國（下同
    ）98年3月17日宣示判決後即告確定，嗣該判決於同年月26
    日送達再審原告，有送達證書附卷可稽（參見原確定判決卷
    第332至334頁），則再審原告於98年4月24日向本院提起再
    審之訴，並未逾30日之不變期間，於法尚無不合，應予准許
    ，合先敘明。
貳、實體部分：
一、本件再審原告起訴主張略以：
    原確定判決有民事訴訟法第496條第1項第1款適用法規顯有
    錯誤之再審事由，理由如下：
（一）再審被告雖於94年7月18日送往農民醫院再轉送豐原醫院
      治療，但其並無脊髓損傷惡化、四肢癱瘓之新傷害發生：
    1.依台灣台中地方法院95年度易字第2320號判決第5頁第4行
      以下及台灣高等法院台中分院96年度上易字第479號刑事
      判決略謂：「……惟查，告訴人甲○○早於94年4月8日、
      5月28日經行政院衛生署豐原醫院診斷認定有四肢癱瘓之
      情形，有各該診斷證明書可資佐憑，而截至94年6月27日
      仍遺存有左上肢、左下肢麻痺，手功能完全喪失，需用手
      杖輔助行走等情，亦有台中榮民總醫院（以下稱台中榮總
      ）復健科94年6月27日之鑑定書一份在卷可稽，惟其於本
      件案發後經急診鑑定係頭臉部挫傷合併腦震盪、胸部挫傷
      ，業如前述，顯見其本次傷勢並未及於頸椎脊髓部分，遑
      論因而導致四肢癱瘓之可能。」
    2.本案一審曾委請台中榮總就再審被告之身體狀況為鑑定，
      而台中榮總回覆原審乙紙鑑定書，該鑑定書明載劉員於96
      年12月13日下午3時接受鑑定，結論係謂：「94年7月18日
      之病況再為鑑定，屬『勞工殘廢給付標準標』障害項目6
      、殘廢等級2、喪失勞動力100%」。再審原告於2008年2月
      22日再近距離拍攝到再審被告居家生活錄影光碟，一審於
      97年3月19日當庭勘驗再審原告提出之光碟片製作勘驗紀
      錄，並將該光碟片及勘驗筆錄送交台中榮總再予查明，台
      中榮總於97年4月7日覆函，該公函內容略有：「要在極短
      30分之內完全正確判斷是有些困難，若鑑定人偽裝病情，
      則容易產生誤判」、「從影片觀察日常生活是比極短時間
      要來得真實」、「再觀察影片中病人在左側上下肢有運動
      失調，影響步態，但是不屬於癱瘓」、「劉君病情及生活
      狀況依附件(一)、(二)觀察不符合項目第6項，殘廢等級2殘障
      等級，故喪失勞動力100%一併廢除」。因而益徵前揭本件
      刑事判決所認定：「顯見其本次傷勢並未及於頸椎脊髓部
      分，遑論因而導致四肢癱瘓之可能。」確實無誤。
    3.本案二審認定：「再審被告既係因丙○○等之毆打所導致
      脊髓損害惡化之新傷害住進豐原醫院復健治療」，容屬有
      誤。經查，行政院衛生署豐原醫院曾於96年10月31日以豐
      醫歷字第0960008839號函復原審稱再審被告經轉診住院診
      療後，以頸椎影像學檢查結果，並未發生新傷害，而行政
      院衛生署豐原醫院97年2月22日又函復原審稱再審被告「
      臆斷」頸椎脊髓有新傷害發生，兩者明顯不合，然參諸近
      距離拍攝甲○○居家生活錄影帶雖須借助單枝柺杖行走，
      惟可自行開車接送子女上下學，進入巷道倒車、停車均屬
      自如，且可自行上車、開動汽車、停車，打開汽車引擎蓋
      等情，因而一審判決書第18頁業已清楚敘明：「本院審酌
      甲○○經本院委託行政院退除役官兵輔導委員會臺中榮民
      總醫院鑑定時，即曾以『就診時是坐輪椅，站立行走需有
      人協助，行走不穩』等不當行為偽裝，導致鑑定醫師有誤
      判情形發生，再佐以再審被告上開二日常生活光碟勘驗結
      果，本院認系爭傷害結果，應無造成甲○○勞動能力減損
      之可言」。按再審被告受鑑定時之偽裝行為與日常生活起
      居之行動自如，判若二人，因而導致鑑定醫師為誤判之情
      形發生，而豐原醫院之推論臆斷，亦會造成誤判，一審判
      決書第18頁均已詳細說明，足證再審被告根本無脊髓損害
      惡化、四肢癱瘓之新傷害發生。況且豐原醫院又曾以「頸
      椎影像學」檢查再審被告之結果為：「並未發生新傷害」
      ，則再審被告在住院期間表現右側肢體肌力下降（由4-5
      分變成3-4分）、運動功能變差、日常生活活動、自理能
      力及步行能力下降等，又豈非偽造行為致醫生誤判所造成
      ？
（二）再審被告之脊髓傷害係肇因於車禍事故與本事件之侵權行
      為並無因果關係：
    1.本件所涉者僅頭臉部挫傷合併腦震盪、胸部挫傷，傷勢並
      未及於頸椎脊髓部分，而豐原醫院96年10月31日之函載：
      「94年9月21日、94年12月3日、95年1月21日三次出院之
      收據，均是因脊髓損傷住院復健治療，再審被告甲○○因
      車禍事故而受傷，依台中地方法院94年重訴字第67號判決
      係認定為：「遺存左上肢及右下肢麻痺，手功能完全失，
      目前需用手杖輔助行走；頸椎活動顯著運動障害；符合勞
      工殘廢給付標準表障害項目8及53，此障害為永久性」，
      再審被告遺存之症狀為永久性，須持續為復健治療，自屬
      當然，而本件侵權行為案發後經急診鑑定之傷害「係頭臉
      部挫傷合併腦震盪、胸部挫傷」，從而，再審被告住院治
      療脊髓傷害與本案之侵權行為間並無因果關係存在。
    2.姑且不論再審被告之住院與脊髓傷害並無因果關係，再審
      被告於豐原醫院共住院四次：(1)94年7月18日至94年9月14
      日。(2)94年9月17日至94年9月20日。(3)94年10月18日至94
      年12月3日。(4)94年12月20日至95年1月21日。按再審被告
      第一次住院係於94年 9月14日出院，依二審判決略謂：「
      可見甲○○，因本事件所導致脊髓損傷惡化業已痊癒，再
      審被告應已恢復至本事件發生前之狀態……」，按再審被
      告第一次住院後出院，顯然係經醫師評估認定傷病痊癒方
      可出院，亦即再審被告於第一次出院後業已痊癒。然再審
      被告卻於出院後第三天又住院、住院三天後出院，嗣經約
      一個月即10月18日第三次住院約一個半月後出院，嗣再於
      17天後再住院二個月後出院，按再審被告第三次住院及第
      四次住院距離前一次出院期間，分別間隔一個月及半個月
      （17天）的時間，而在此長期間內，再審被告究係因何事
      而住院，無從知悉？尚不能單憑再審被告執有之繳費收據
      即認定該住院與本案有因果關係。則再審被告痊癒後之第
      二次以後之傷病住院，顯然已與本事件無關，故其第二次
      住院以後之醫療費用、看護費用、勞動力減少之損害、慰
      撫金等費用之請求，顯均無理由。更何況如前所述再審被
      告頸椎活動運動障害早經判定為遺存之症狀且為永久性，
      須持續為復健治療。準此，再審被告請求豐原醫院住院期
      間及歷次住院期間之醫療費用、醫療用品費、看護費用、
      勞動能力減少之損害、慰撫金等，容與本件事實無因果關
      係，依最高法院判決要旨，再審被告請求自屬無理，原確
      定判決認定：「甲○○既係因丙○○等之毆打所導致脊髓
      損害惡化」云云，實屬謬誤。再審被告之脊髓傷害係因其
      車禍遺存之症狀，非因本案侵權行為所致，二者間並無因
      果關係，故原確定判決依再審被告主張之民法第193條第1
      項、第195條第1項、第216條規定而為判決，適用法規顯
      有錯誤。
（三）爰聲明求為：(一)本院97年度重上字第78號確定判決廢棄。
      (二)前開廢棄部分，再審被告在前程序第二審之訴駁回。(三)
      再審及前程序第二審訴訟費用均由再審被告負擔。
二、再審被告方面：本件未經言詞辯論，再審被告亦未提出書狀
    作何聲明或陳述。
三、本院依職權調閱本件本院97年度重上字第78號及台中地院96
    年度重訴字第129號第一審民事卷宗。
四、按民事訴訟法第496條第1項第1款所謂適用法規顯有錯誤者
    ，係指確定判決所適用之法規顯然不合於法律規定，或與司
    法院現尚有效及大法官會議之解釋，或最高法院尚有效之判
    例，顯然違反者而言。是所稱適用法規顯有錯誤者，不包括
    漏未斟酌證據，取捨證據失當，取捨證據所適用之論理法則
    、經驗法則，及認定事實錯誤與判決不備理由之情形在內（
    最高法院60年度台再字第170號、63年台上字第880號、71年
    台再字第210號判例參照）。
五、本件再審原告雖主張再審被告脊髓損害惡化係因其車禍遺存
    之症狀，與本事件之侵權行為並無因果關係，原確定判決適
    用法規顯有錯誤云云。惟經查，再審被告94年7月18日受傷
    ，隨即被送往農民醫院再轉送豐原醫院急診治療，豐原醫院
    於94年8月23日出具之診斷證明書載明「據前次病歷比較，
    此次外傷致脊髓損傷惡化，四肢癱瘓」（參原審附民卷第8
    頁）。另豐原醫院就原審法院、本院前審有關再審被告94年
    7月18日被毆打後傷勢之詢問，曾分別以96年10月31日豐醫
    歷字第0960008839號、97年2月5日豐醫歷字第0970000442號
    、97年2月22日豐醫歷字第0970001377號、97年8月27日豐醫
    歷字第0970007292號函覆，其中96年10月31日豐醫歷字第
    0960008839號函謂：「(1)甲○○於94年7月18日因外傷至本
    院神經外科住院，曾再接受頸椎影像學檢查，未有新傷害發
    現。但就身體檢查發現右側肢體肌力，明顯較5月時退步，
    其原因只能臆斷為可能和外傷相關。(2)94年9月21日、94年
    12月3日及95年1月21日三次出院之收據，均是因脊髓損傷住
    院復健治療。(3)比較94年1月22日病歷及94年8月2日病歷記
    載，明顯紀錄於94年7月18日後，甲○○右側肢體肌力下降
    ；就功能言，94年1月22日甲○○可扶單柺杖行走，94年8月
    23日時，甲○○仍無法行走超過30公尺。」（參原審重訴卷
    第145頁）；97年2月5日豐醫歷字第0970000442號函稱：「
    (1)依94年7月18日急診紀錄及住院病歷紀錄，甲○○至本院
    時，鼻部、下巴及背部紅腫，四肢無力，肌力3-4/5分，於
    本院接受腦部電腦斷層及脊椎Ｘ光檢查，後轉至神經外科住
    院，94年8月2日轉至復健科住院治療。(2)依94年1月22日出
    院病歷記載，……；比較94年7月18日後病歷，甲○○確實
    出現右側肢體肌力下降，由4-5分變成3-4分，故日常生活活
    動、自理能力及步行能力下降。」（參原審重訴卷第241頁
    ）；97年2月22日豐醫歷字第0970001377號函認：「甲○○
    於94年7月18日至本院急診接受頸椎Ｘ光檢查，雖無頸椎移
    位或骨折發現，但就身體檢查紀錄及病歷記載，可臆斷為頸
    椎脊髓有新傷發生，Ｘ光檢查主要檢查骨骼系統有無骨折或
    脫位，對於神經傷害應以臨床表現判斷為主。」（參原審重
    訴卷第253頁）；97年8月27日豐醫歷字第0970007292號函再
    謂「(1)臆斷指依醫學常理所做出之推斷，因沒有病理或影像
    報告可做佐證，故無法以確定診斷表達。(2)甲○○94年1月
    22日出院後，定期於本院門診至94年7月12日，期間神經檢
    查及運動功能穩定。(3)於94年7月18日至急診後，右側肢體
    肌力及運動功能明顯變差，故推斷此變化和94年7月18日外
    傷相關。」（見原確定判決卷第169頁）。故由豐原醫院上
    開函所示，可見再審被告93年10月6日車禍所受頸椎損傷並
    頸椎椎間盤突出之傷害，於94年1月22日出院，之後門診治
    療，神經檢查及運動功能穩定，已無再住院復健治療之必要
    ；再審被告94年7月18日被毆打受有頭胸部挫傷合併腦震盪
    、胸部挫傷等傷害，經頸椎影像學（即Ｘ光）檢查，雖未發
    現有頸椎移位或骨折之傷害，但再審被告94年7月18日受傷
    ，右側肢體肌力下降（由4-5分變成3-4分），運動功能明顯
    變差，日常生活活動、自理能力及步行能力均下降，原可扶
    單柺杖行走，住院後無法行走超過30分尺；再審被告係受神
    經傷害，傷勢應以臨床表現判斷為主，依再審被告之身體檢
    查紀錄及病歷記載，仍可推斷再審被告之頸椎脊髓有新傷害
    發生，並與94年7月18日之外傷相關。是再審被告顯係因脊
    髓損傷惡化而住進豐原醫院復健治療，該脊髓損傷惡化係車
    禍以後新發生之傷害，而再審被告於94年7月18日為再審原
    告毆傷後，隨即住進豐原醫院，再審被告脊髓損傷惡化之新
    傷害顯係再審原告於94年7月18日毆打所致。原審法院再就
    甲○○上開住院期間之病情送請榮民總醫院鑑定，其結果亦
    認為「甲○○94年7月18日因外傷就診，依豐原醫院病歷資
    料脊髓損傷惡化，應和94年7月18日傷害有關聯。」（鑑定
    書附原審重訴卷第203頁），足認甲○○確係因94年7月18日
    為再審原告丙○○等毆打導致脊髓損傷惡化，丙○○等即應
    就甲○○脊髓損傷惡化所受之損害負賠償責任。況調查證據
    、認定事實，本屬事實審法院之職權；至事實審法院認定事
    實錯誤，調查證據欠周或判決不備理由，當事人於判決確定
    前雖得據以提起上訴，究與適用法規錯誤有間，當事人不得
    據以提起再審之訴（最高法院86年度台上字第2225號、80年
    度台再字第20號判決參照）。是原確定判決認為再審被告確
    係因94年7月18日為再審原告毆打導致脊髓損傷惡化，再審
    原告即應就再審被告脊髓損傷惡化所受之損害負賠償責任，
    乃其事實審法院依職權調查證據之結果，揆諸上開說明，要
    與民事訴訟法第496條第1項第1款適用法規顯有錯誤之情形
    迥異。
六、綜上所述，原確定判決認再審被告本於侵權行為之法律關係
    ，請求再審原告應再連帶給付再審被告新台幣68萬2,543元
    ，及自95年11月7日起，至清償日止按週年利率5%計算之利
    息，為有理由，應予准許，逾此所為請求，為無理由，應予
    駁回；因而依上訴意旨改判如原確定判決主文所示，並無何
    適用法規顯有錯誤之可言。再審原告對本院上開確定判決，
    認有適用法規顯有錯誤之違法，提起再審之訴，顯無理由，
    爰不經言詞辯論，以判決駁回之。
七、本件事證業臻明確，再審原告其餘攻擊防禦方法及舉證，無
    庸逐一論列，併此敘明。
八、據上論結，本件再審之訴為顯無理由，依民事訴訟法第502
    條第2項、第78條，判決如主文。
中    華    民    國    98    年    5     月    27    日
                  民事第七庭    審判長法  官  童有德
                                      法  官  曾謀貴
                                      法  官  陳繼先
以上正本係照原本作成。
不得上訴。
                                      書記官  王麗珍
中    華    民    國    98    年    5     月    27    日
                                                      Ｍ


司法院資訊處製作；財團法人民間司法改革基金會備份。
